【裁判字號】    95,交抗,254
【裁判日期】    950418
【裁判案由】    違反道路交通管理處罰條例
【裁判全文】
臺灣高等法院刑事裁定                 95年度交抗字第254號
抗  告  人  甲○○
                      樓
上列抗告人因違反道路交通管理處罰條例案件，不服臺灣臺北地
方法院中華民國95年3月27日裁定（95年度交聲字第115號），提
起抗告，本院裁定如下：
    主  文
抗告駁回。
    理  由
一、本件抗告意旨略以：抗告人於民國94年12月9日上午10時15
    分駕駛車牌號碼8C-7783號自用小客車沿台北市○○路行駛
    至松壽路前迴轉回松智路時，並未看到該路口設有禁止迴轉
    標誌，證人即警員黃文俊於原審時所證即有不實；且抗告人
    於95年3月30日又發現臨時設置之禁止迴轉標誌亦係懸掛式
    ，僅於右側號誌桿上約懸掛式號誌一半高度處設置臨時禁止
    回轉標誌，亦可推知警員所述不實在。又該路路面寬，應
    放大型禁制標誌，然依證人即警員黃文俊所言，舉發地點所
    設置之禁止迴轉標誌，其尺寸大小與一般道路上所使用之標
    準禁制標誌相同，是警員並未依道路交通安全規則第13、57
    條規定放置大型禁止迴轉標誌，以致抗告人行經該路口時未
    即時查知而迴轉云云，表明不服而提出異議，並提出舉發地
    點照片9張為證。
二、原裁定以：(一)本件異議人即受處分人甲○○駕駛車牌號碼
    8C-7783號自用小客車於94年12月9日上午10時15分，在台北
    市○○路設有禁止迴車標誌路段迴車，臺北市政府警察局交
    通警察大隊黃文俊警員乃以異議人違反道路交通管理處罰條
    例第49條第1項第2款之規定製單舉發，異議人提出申訴，經
    原處分機關函請舉發機關台北市政府警察局交通警察大隊調
    查後仍認受處分人有前開違規行為，乃依道路交通管理處罰
    條例第49條第1項第2款（贅引第1項）、第63條第1項（漏載
    第1款），違反道路交通管理事件統一裁罰基準及處理細則
    第43條、第44條、第61條之規定裁處受處分人罰鍰新台幣
    900元，併記違規點數1點等情，有台北市政府警察局舉發違
    反道路交通管理事件通知單、台北市政府警察局交通警察大
    隊95年1月6日北市警交大執字第09436092300號書函、台北
    市交通事件裁決所95年1月25日北市裁二字第裁22-A4J40498
    3號違反道路交通管理事件裁決書暨送達證書在卷可稽。(二)
    異議意旨略以：異議人駕駛前揭自小客車沿台北市○○路行
    駛至松壽路前迴轉回松智路時，並未看到該路口設有禁止迴
    轉標誌，因此向原處分機關申訴該禁止迴轉標誌不符合適當
    距離清楚辨認之原則，然異議人於事後回到舉發地點時，發
    現該路口並未依道路交通標誌標線號誌設置規則設置有禁止
    迴轉標誌牌，足見舉發有誤云云。(三)經查，異議人甲○○固
    不否認其駕駛車牌號碼8C-7783號自用小客車，於上開時間
    在臺北市○○路、松壽路口迴轉行駛，而遭警攔停舉發之事
    實，然台北市政府警察局為因應台北市電腦商業同業公會於
    94年12月3日至同月11日假台北世貿展覽中心舉辦「94年資
    訊月」活動期間所造成周邊道路交通壅塞之情形，為疏解龐
    大車流，乃於展覽期間實施交通管制，而於松壽路、松智路
    口南往北方向右側路燈桿上及號誌燈旁，臨時設置禁止迴轉
    標誌牌，禁止松智路南轉南方向迴轉行駛，以利路口指揮管
    制疏導等情，有台北市政府警察局交通警察大隊95年1月6日
    北市警交大執字第09436092300號書函及台北市政府警察局
    94年11月29日北市警交字第09441899800號函一份在卷可稽
    。次據證人即舉發員警黃文俊到庭結證稱：當時是資訊展，
    交通局為疏導交通，所以在舉發地點之兩側號誌燈旁設置禁
    止迴轉標誌，設置情形即如異議人所提出照片右方第一、二
    張靠近號誌燈旁邊的位置，尺寸大小與道路一般使用之禁止
    標誌相同，且未有障礙物遮擋視線等語；異議人亦陳稱：伊
    為警舉發前並未看到禁止迴轉標誌，伊向警員表示為何不能
    迴轉，警員表示左右兩側號誌燈旁均有設置禁止迴轉標誌，
    但伊只看到左側號誌燈旁設有禁止迴轉之標誌，與道路交通
    標誌標線號誌設置規則規定標誌應設置於右側並應符合在適
    當距離內辨認清楚之原則不符等語，是異議人違規經警舉發
    當時，該路口確實設有禁止迴轉標誌，惟於活動結束後即行
    拆除而開放車輛迴轉，異議人提出標誌拆除後所拍攝之照片
    ，辯稱舉發時該路口並未設有禁止迴轉標誌牌，足見舉發有
    誤云云，即與事實不符；又由舉發員警黃文俊當場告知異議
    人該路口左右兩側號誌燈旁均設有禁止迴轉標誌，並到庭具
    結證述號誌設置情形如上，復經原處分機關函舉發單位即台
    北市政府警察局交通警察大隊調查後以前揭95年1月6日北市
    警交大執字第09436092300號書函說明如前，異議人稱僅於
    路口左側號誌燈旁設有禁止迴轉標誌一節，亦屬不實；又異
    議人另指稱該路口禁止迴轉標誌牌設置方式不符合道路交通
    標誌標線號誌設置規則規定應設置於右處及於適當距離內清
    楚辨認之原則。然按禁止迴車標誌「禁２２」，用以告示車
    輛駕駛人在前段道路行車，不准迴車。設於禁止迴車之地點
    。已設有禁止左轉標誌或標劃分向限制線、禁止超車線之路
    段，得免設之，道路交通標誌標線號誌設置規則第七十五條
    定有明文；又依同規則第16條規定：標誌以豎立於行車方向
    之右側為原則，特殊情況得豎立於行車方向之左側或以懸掛
    方式設置之；同規則第17條規定：懸掛式標誌，係利用陸橋
    或支架懸掛於車道上方，得視左列情況設置之：「一受空間
    限制無法設置豎立式標誌者。二視距受限者。三同向快慢車
    道三線以上者。四車道使用繁雜之處所。五標誌密集之處所
    。六交流道密集之路段。七出口匝道為多車道者。八交通組
    成之大型車比率較高者。九出口匝道在左側者。」；是本件
    禁止迴車標誌依前揭規則第七十五條、第十七條規定以懸掛
    式設置於禁止迴車地點即前揭路口兩側號誌燈旁，並無不當
    ，而其尺寸大小復與一般道路上使用之標準禁止標誌相同，
    且參以異議人所提出之照片，該路口視野寬廣，該禁止迴轉
    標誌如設置於號誌燈旁，亦與前揭證人所述未有障礙物遮擋
    視線之情形相符，要難謂駕駛人有何無法於適當距離內辨認
    清楚之情形。再本件舉發路口因位於世貿大樓周邊，常因舉
    辦各種大型活動而致車潮眾多，時有交通管制之情形，汽車
    駕駛人行經此處，本應隨時注意道路交通標誌、標線、號誌
    之規定及遵守交通警察或稽查人員之指揮，本件違規舉發當
    時該路口既設有禁止迴轉標誌，且位置適當，駕駛人並無難
    以查知而無法遵守之情形，異議人如因疏失致未發現該道路
    交通標誌而有違規行為，仍應受罰，值勤員警依據規定開立
    舉發通知單並無不合。從而，異議人前揭違規行為事證明確
    ，堪以認定，其聲請本院命舉發單位提出施工日誌以查明是
    否設有懸掛式禁止迴車標誌即無必要。(四)綜上所述，異議人
    確有於前揭時地駕駛汽車不遵守禁止迴車標誌而迴車之違規
    行為，原處分機關依道路交通管理處罰條例第49條第2款（
    裁決書贅引第1項）、第63條第1項第1款（裁決書漏載第1款
    ）規定，裁處受處分人罰鍰900元，並記違規點數一點，核
    無違誤，本件受處分人之異議為無理由，應予駁回。
三、按駕駛人駕駛車輛或行人在道路上，應遵守道路交通標誌、
    標線、號誌之指示、警告、禁制規定，並服從執行交通勤務
    之警察或依法令執行指揮交通及交通稽查任務人員之指揮，
    道路交通管理處罰條例第4條第1項定有明文。又汽車迴車時
    ，在設有禁止迴車標誌之路段，不得迴車，道路交通安全規
    則第106條第2款亦有明文。汽車駕駛人迴車時，在設有禁止
    迴車標誌之路段迴車，處新臺幣（下同）600元以上1800元
    以下罰鍰，並應予記違規點數1點，道路交通管理處罰條例
    第49條第2款、第63條第1項第1款亦有明定。經查，原審已
    詳述其認定抗告人違規之理由與證據，並說明原處分於法有
    據，而駁回異議，其認事用法，均無違誤，抗告人未提新事
    証，指摘原裁定不當，為無理由，應予駁回。
四、據上論結，應依道路交通案件處理辦法第26條，刑事訴訟法
    第412條，裁定如主文。
中    華    民    國    95    年    4     月    18    日
                  交通法庭  審判長法  官  陳貽男
                                  法  官  許仕楓
                                  法  官  孫惠琳
以上正本證明與原本無異。
不得再抗告。
                                  書記官  魏汝萍
中    華    民    國    95    年    4     月    18    日


司法院資訊處製作；財團法人民間司法改革基金會備份。
